【裁判字號】    97,聲減,380
【裁判日期】    971027
【裁判案由】    聲請減刑
【裁判全文】
臺灣臺北地方法院刑事裁定             97年度聲減字第380號
聲  請  人  臺灣臺北地方法院檢察署檢察官
受  刑  人  甲○○
上列受刑人因聲請減刑案件，已經判決罪刑確定，聲請人聲請減
刑及定其應執行之刑，本院裁定如下：
    主  文
甲○○所犯如附表編號３所示之罪，視為減刑如附表編號３所載
，並與如附表編號２所示不應減刑之罪所處有期徒刑，應執行有
期徒刑玖年拾月。
其餘聲請駁回。
    理  由
一、檢察官聲請意旨略以：受刑人甲○○於附表所列日期犯如附
    表所示之罪，經判處如附表所列之刑確定在案（編號２、３
    之罪曾定刑10年6 月）。經查其所犯上開各罪，犯罪時間均
    在中華民國96年4 月24日以前，所犯如附表編號３所示之罪
    ，核與中華民國九十六年罪犯減刑條例第2 條第1項第3款規
    定相符，應依同條例第8 條第1項、第3項聲請裁定減刑，而
    其所犯如附表編號２所示之罪，雖依同條例第3 條規定不予
    減刑，惟仍應依同條例第11、12條規定其應執行之刑，並依
    同條例第9 條諭知易科罰金之折算標準等語。
二、本案受刑人行為後，刑法業於民國94年2月2日修正公布，並
    自95年7月1日起施行。而行為後法律有變更者，適用行為時
    之法律，但行為後之法律有利於行為人者，適用最有利於行
    為人之法律，現行刑法第2條第1項定有明文。此條係規範行
    為後法律變更所生新舊法律比較適用之準據法，是刑法第2
    條本身雖經修正，但無比較新舊法之問題，應一律適用裁判
    時之現行刑法第2 條規定以決定適用之刑罰法律。又按修正
    前刑法第51條第5 款規定：「數罪併罰，分別宣告其罪之刑
    ，依左列各款定其應執行者：五宣告多數有期徒刑者，於各
    刑中之最長期以上，各刑合併之刑期以下，定其刑期。但不
    得逾二十年。」修正後刑法第51條第5 款則規定：「數罪併
    罰，分別宣告其罪之刑，依下列各款定其應執行者：五宣告
    多數有期徒刑者，於各刑中之最長期以上，各刑合併之刑期
    以下，定其刑期。但不得逾三十年。」經比較結果，修正後
    刑法並非較有利於行為人，依刑法第2條第1項前段之規定，
    仍應依修正前刑法第51條第5 款，定其應執行之刑。
三、次按「犯罪在中華民國九十六年四月二十四日以前者，除本
    條例另有規定外，依下列規定減刑：一、死刑減為無期徒刑
    。二、無期徒刑減為有期徒刑二十年。三、有期徒刑、拘役
    或罰金，減其刑期或金額二分之一。緩刑或假釋中之人犯，
    於本條例施行之日起，視為已依前項規定減其宣告刑，毋庸
    聲請裁定減刑。但經撤銷緩刑之宣告或假釋者，仍應依本條
    例規定聲請裁定減刑」，中華民國九十六年罪犯減刑條例第
    2 條定有明文。經查，本件受刑人前因犯懲治盜匪條例等案
    件，分別經臺灣高等法院、本院判處如附表編號２、３所示
    之刑，且分別確定在案，有各該判決、執行指揮書附卷可稽
    。而受刑人就附表編號３所示之罪，其犯罪時間在96年4 月
    24日以前，且符合上開減刑條例規定之要件，受刑人現係在
    假釋保護管束中，其假釋尚未經撤銷等情，此有臺灣高等法
    院被告前案紀錄表在卷可稽，是依上開減刑條例第2條第2項
    前段之規定，如附表編號３所示之罪，自該條例施行之日起
    ，視為已依該條例第2條第1項規定減其宣告刑，即毋庸聲請
    裁定減刑而視為其減得之刑如附表編號３所示，是檢察官就
    受刑人所犯如附表編號３所示之罪聲請減刑，核無必要，應
    予駁回，惟檢察官就如附表編號３所示之罪經減刑（應係視
    為減刑）後之刑與如附表編號２所示之罪所處有期徒刑，聲
    請定其應執行之刑，經核尚無不合，應予准許。
四、至檢察官另就被告所犯如附表編號１所示之罪刑，聲請與如
    附表編號２、３所示之罪刑定應執行刑，並依中華民國九十
    六年罪犯減刑條例第9 條諭知易科罰金之折算標準云云。惟
    按裁判確定前犯數罪者，併合處罰之，刑法第50條定有明文
    。而所謂「裁判」，以最先之確定裁判為準。經查，受刑人
    所犯如附表編號１所示之罪，其確定日期為80年1 月25日，
    為附表所示3 案中最先確定之裁判，而如附表編號２、３所
    示之罪，其犯罪時間分別為84年8月2日、85年3 月15日，均
    在如附表編號１所示之罪確定日期之後，此有各該判決、臺
    灣高等法院被告前案紀錄表等在卷可稽，則揆諸上開法條及
    說明，被告所犯如附表編號１所示之罪，自無從與附表編號
    ２、３所示案件定應執行刑。再者，如附表編號３所示之罪
    刑，即令視為減刑後之刑，亦不得易科罰金，自無與附表編
    號２所示罪刑定應執行刑後，依中華民國九十六年罪犯減刑
    條例第9 條諭知易科罰金折算標準之問題，是檢察官聲請就
    如附表所示3 案件一併定應執行刑，並諭知易科罰金之折算
    標準，容有未洽，應予駁回。
五、依中華民國九十六年罪犯減刑條例第2條第1項第3款、第8條
    第1項、第3項、第10條第2 項、第11條、第12條，刑法第53
    條，94年2月2日修正公布、95年7月1日施行前刑法第51條第
    5 款，裁定如主文。
中    華    民    國    97    年    10    月    27    日
                  刑事第四庭    法  官  李明益
以上正本證明與原本無異。
如不服本裁定，應於裁定送達後5日內向本院提出抗告狀。
                                書記官  劉穗筠
中    華    民    國    97    年    10    月    27    日
附表：受刑人甲○○視為減刑及定應執行之刑案件一覽表
┌───────┬────────┬────────┬────────┐
│  編      號  │       １       │      ２        │      ３        │
├───────┼────────┼────────┼────────┤
│  罪      名  │懲治盜匪條例    │懲治盜匪條例    │槍砲彈藥刀械管制│
│              │                │                │條例            │
├───────┼────────┼────────┼────────┤
│  宣  告  刑  │有期徒刑7年6月  │有期徒刑10年    │有期徒刑1年2月  │
├───────┼────────┼────────┼────────┤
│  所 犯 法 條 │懲治盜匪條例第5 │懲治盜匪條例第5 │槍砲彈藥刀械管制│
│              │條第1項第1款    │條第1項第1款    │條例第7條第4項  │
├───────┼────────┼────────┼────────┤
│  犯 罪 日 期 │78年7 月29日    │84年8月2日      │85年3 月15日    │
├───────┼────────┼────────┼────────┤
│偵  查  機  關│臺北地檢78年度偵│臺北地檢85年度偵│臺北地檢85年偵字│
│年 度 及 案 號│字第16298 號    │字第4427號      │第4427號        │
├───┬───┼────────┼────────┼────────┤
│      │法  院│臺灣高等法院    │臺灣高等法院    │臺北地院        │
│      ├───┼────────┼────────┼────────┤
│最  後│案  號│79年度上訴字第  │85年度上訴字第  │85年度重訴字第16│
│      │      │2912號          │4247號          │號              │
│事實審├───┼────────┼────────┼────────┤
│      │判  決│79年10月30日    │86年3 月11日    │85年9月2日      │
│      │日  期│                │                │                │
├───┼───┼────────┼────────┼────────┤
│      │法  院│最高法院        │臺灣高等法院    │臺北地院        │
│      ├───┼────────┼────────┼────────┤
│確  定│案  號│80年度台上字第  │85年度上訴字第  │85年度重訴字第16│
│判  決│      │321 號          │4247號          │號              │
│      ├───┼────────┼────────┼────────┤
│      │確  定│80年1 月25日    │86年4 月17日    │85年9 月26日    │
├───┴───┼────────┼────────┼────────┤
│合於中華民國九│不合            │不合            │第2條第1項第3 款│
│十六年罪犯減刑│                │                │                │
│條例          │                │                │                │
├───────┼────────┼────────┼────────┤
│視為減刑後之刑│                │                │有期徒刑7 月    │
│期            │                │                │                │
├───────┼────────┼────────┴────────┤
│ 附         註│                │上開兩罪經臺灣高等法院86年度聲字第│
│              │                │547號裁定定應執行有期徒刑10年6月。│
└───────┴────────┴─────────────────┘


司法院資訊處製作；財團法人民間司法改革基金會備份。
